臺灣臺北地方法院刑事判決　　　　　　　　　　　　　九十一年度易字第五六六號
　　公　訴　人　臺灣臺北地方法院檢察署檢察官
　　被　　　告　甲○○
右列被告因詐欺案件，經檢察官聲請簡易判決處刑（八十九年度偵字第四五九二號）
，本院認應依通常程序審理，判決如左：
    主  文
本件公訴不受理。
    理  由
一、本件公訴意旨略以：被告甲○○原係陸軍步兵第二○三師支援營主支援連中士修
    護，於民國八十八年五月十六日向被害人即原為該連中士岑建業（於八十八年七
    月二十二日死亡）借貸新台幣（以下同）三千元時，因岑建業無暇提領，乃交付
    其中壢士校郵局開立○二七二一九─八號帳戶提款卡一張，並告知密碼，由被告
    甲○○自行前往提領現款，詎被告甲○○基於概括犯意，意圖為自己不法之所有
    ，連續於同（十六）日下午六時二十八分、九時二十九分及同年月十八日下午一
    時五十三分、一時五十四分，持該提款卡輸入密碼，分別使台南縣官田營區、隆
    田郵局及麻豆郵局等處自動提機陷於錯誤，先後交付一萬元、五萬元、五萬元、
    五萬元，計四次，被告甲○○冒領共計十五萬七仟元，經被告自首，因認被告涉
    犯刑法第三百三十九條之二第一項之利用自動收費設備詐欺罪嫌等語。
二、本院經查，被告甲○○另涉於前揭時地向被害人岑建業借款後，於七月二十日休
    假後，於七月二十一日晚間約被害人岑建業外出，旋於二十二日凌晨將被害人殺
    死，而涉犯懲治盜匪條例第二條第一項第六款之強劫而故意殺人等罪嫌，經陸軍
    第十軍司令部軍事檢察官以八十八年訴字第一五五號起訴，國防部高等軍事法院
    於九十年七月十八日以九十年法仁判字第七六號判決，經最高法院於九十年九月
    二十日以九十年度台上字第五八三五號判決確定，經本院調閱前揭卷證查證明確
    。按案件曾經判決確定者，應諭知免訴之判決，刑事訴訟法第三百零二條第一款
    定有明文。又訴訟上所謂一事不再理之原則，關於實質上一罪或裁判上一罪，亦
    均有其適用，最高法院六十年台非字第七七號著有判例。經查：被告於八十八年
    七月二十四日凌晨為警查獲時，於警訊中供稱：於八十八年七月二十日下午二時
    部隊午休起床後，排長己○○就召集其、乙○○、戊○○共四人在排長的寢室商
    議，共同計劃要坑岑建業的錢，因排長知道岑建業有積畜，於七月間曾拿岑建業
    的提款卡盜領十六萬元，當時是叫其拿去提款的，加上岑建業退伍後，領有一筆
    退休金，故謀議要坑岑建業的錢。由其負責租車，約定於七月二十一日動手，其
    於二十一日晚間九時許搭載岑建業，彼此約定不能以行動電話互相連絡，只能以
    公共電話連絡，由其於晚間十二時（應係翌日凌晨零時）至隆田火車站搭載排長
    己○○，二十二日凌晨三時許至官田營區三級廠圍牆邊搭載乙○○，再到東山鄉
    載戊○○，．．其至隆田火車站搭載己○○後，因其告知己○○戊○○唱歌至二
    十二日凌晨三時許才結束，己○○要其凌晨三時許至營區載乙○○，後再到東山
    鄉載戊○○，並要其凌晨三時先至隆田火車站接他，即離去，其於三時許隆田火
    車站前載己○○，再到官田營區載乙○○，隨即至東山鄉搭載戊○○，沿路由其
    駕駛，乙○○指示路況，直到水圳旁案發地停車後，己○○即惡言要岑建業將提
    款卡、存摺、印章交出，岑建業反問「要做什麼」，乙○○即出拳毆打岑建業，
    己○○就以三字經罵岑建業，叫他到底要不要交出，因岑建業問「你們要做什麼
    」，己○○不耐煩便以榔頭打岑建業數下，當時岑建業呼吸急促呻吟，己○○及
    乙○○二人合力抬岑建業進後車廂，倒車要離去，因岑建業掙扎，其等將車掉頭
    ，因己○○稱岑建業沒有死，這樣不行，其四人再一起將岑建業拖到排水溝內要
    將他淹死，因見岑建業不再掙扎，就合力將岑建業抬到另端的排水溝涵洞棄屍。
    ．．當時行兇之兇器有一把榔頭，還有一支三角鐵。．．其四人均有戴手套，與
    部隊修理廠的手套一樣，是由排長己○○提供。榔頭係由己○○提供，三角鐵何
    人提供其並不知道，但作案後該三角鐵其看見係由乙○○手持。．．其等本來只
    是要坑岑建業的錢，但在案發現場時，怕岑建業沒死的話會講出去，故殺他滅口
    ，以絕後患等語（見陸軍第十軍團司令部八十八年偵字第一四九號卷八十八年七
    月二十四日警訊筆錄），最高法院九十年度台上字第五八三五號判決亦認被告甲○○於八十八年五月十六日、十八日盜領岑建業之款項後，於同年七月二十日休
    假離營後，因知被害人存款仍有二十餘萬元，始起意殺人劫財，有經本院調閱該
    判決及全部卷查證明確，有該判決在卷可參，則被告另於八十八年七月二十一日
    至二十二日所涉殺人等案件，係於八十八年五月十六日至十八日盜領岑建業款項
    後，另行起意為之，被告所另涉盜匪案件，核與本件詐欺案件並無實質上一罪或
    裁判上一罪關係，本院自應就公訴人起訴被告所涉詐欺案件另行審理，核先敘明
    。
三、按被告死亡者，應諭知不受理之判決，刑事訴訟法第三百零三條第五款定有明文
    。經查本件被告甲○○因另涉盜匪案件經最高法院於九十年九月二十日以九十年
    度台上字第五八三五號判決上訴駁回確定，業於民國九十年十一月二十八日執行
    槍決死亡，經本院調閱國防部高等軍事法院檢察署九十年十一月二十三日愛執字
    第九六號卷，有執行筆錄、國防部高等軍事法院檢察署（九０）法愛相字第００
    一號相驗屍體證明書在卷可參，依照上開說明，爰不經言詞辯論，逕為不受理之
    判決。
四、末查，經本院調閱前揭被告甲○○所涉盜匪案件，該案雖由前陸軍第十軍司令部
    軍事檢察官以八十八年訴字第一五五號起訴，國防部高等軍事法院於九十年七月
    十八日以九十年法仁判字第七六號判決，經最高法院於九十年九月二十日以九十
    年度台上字第五八三五號判決確定，認係被告甲○○一人獨自起意劫財而殺害岑
    建業，惟查：
    （一）依最高法院於九十年九月二十日以九十年度台上字第五八三五號判決認定
          被害人岑建業所受之傷痕均係由被告甲○○一人持扣案之鐵鎚（即榔頭）
          所致，係以刑事警察局八十八年九月九日（八八）刑醫字第八九二三四號
          函復前陸軍第十軍團司令部函文中認「死者頭面部所造成傷痕均與扣案之
          兇器鐵鎚所造成屍傷相符」為據，惟經本院調閱死者岑建業於案發現場所
          攝之照片，顯可見死者之屍傷除圓形傷口外，另有銳角之傷口，與扣案之
          兇器鐵鎚形狀並不一致，並經公訴人當庭勘驗照片表示：死者之屍傷係呈
          銳角，核與扣案之鐵鎚形狀並不一致，反與被告甲○○所供當時另有共犯
          持三角鐵（即被告於複訊及偵訊中所供稱之「角鋼」）所致，較為相符。
          經本院將原卷證資料送法務部法醫研究所鑑定，認死者岑建業之傷痕除扣
          案鐵鎚外，另有其他兇器所造成之傷痕，其頭面部之傷痕與扣案兇器鐵鎚
          並非全部相符，係為鐵鎚與角鋼兩種兇器所造成，有法務部法醫研究所九
          十一年八月十五日法醫理字第九一四００００五二號函在卷可參。而被告
          所供稱共犯所持以攻擊死者岑建業之角鋼雖未扣案，惟被告於警訊中曾提
          供類似兇器之物品供警拍照存證，有該照片在卷可參，則最高法院九十年
          度台上字第五八三五號判決中就卷內所附照片與刑事警察局八十八年九月
          九日（八八）刑醫字第八九二三四號函之內容顯不相符之處，似應再予調
          查。本院函請法醫研究所鑑定既認定死者之屍傷係由二種兇器所致，且與
          被告於警訊中所供共犯所持兇器一致，則本件殺人案件是否有共犯參與，
          尚非無疑。
    （二）前揭最高法院判決所認定死者之死亡時間為八十八年七月二十二日凌晨零
          時三十分許係以內政部警政署刑事警察局八十八年八月三十日（八八）刑
          醫字第八六二三六號函附法醫解剖鑑定報告書（臺南地檢署八八相字第一
          ０一０號）及法務部法醫研究所（八八）法醫所鑑字第八三０號鑑定書所
          載推估死亡時間為七月二十二日上午零時前後，惟經本院訊問死者之家屬
          丙○○證明死者之離家時間，經送請法務部法醫研究所就死者胃部解剖情
          形再予確定死者死亡時間，原鑑定人表示死亡時間應係八十八年七月二十
          二日上午四時三十分左右，有法務部法醫研究所九十一年八月十五日法醫
          理字第九一四００００五二號函在卷可憑，被告於警訊及偵訊初訊（八十
          八年七月二十七日下午七時偵訊筆錄）中亦供稱其係與共犯於八十八年七
          月二十二日凌晨四時以後著手殺害死者，因至案發地前共犯乘坐於右前座
          打開收音機，曾聽到收音機廣播「上大夜班的朋友，現在已經四點了」，
          則原判決認定被告係於八十八年七月二十二日凌晨零時三十分許殺害被害
          人之認定，顯有疑義。
    （三）被害人死亡之時間係八十八年七月二十二日凌晨四時三十分左右，業如前
          述，則前陸軍第十軍團司令部軍事檢察官八十八年不訴字第０五八號不起
          訴處分書認共同被告己○○、乙○○、戊○○經證人證明於八十八年七月
          二十二日零時許並未在場及行兇兇器並無鐵鎚以外之物，而為不起訴處分
          ，自有可議。
    （四）前揭最高法院判決認被告所持之兇器係於案發前一晚所購買，係以證人李
          葉之證詞為憑，惟經本院查閱該卷證，證人李葉供稱其已忘記係由何人購
          買，幾人購買，僅知悉被告常常至該店消費，扣案之鐵鎚確係由其出售等
          情（見偵查卷三之二八十八年七月三十日訊問筆錄），依被告於警訊中所
          供，扣案之鐵鎚（或稱榔頭）係由共犯所提供，則前揭判決所採納之證據
          ，似有疑義。雖被告曾於自白筆錄中供稱該扣案之鐵鎚係由其所購買，死
          者係由其一人殺死等情，惟其於聲請非常上訴狀中記載這些內容是檢察官
          要其依筆錄之內容來寫的，並非其本意，選任辯護人亦曾陳明被告在偵查
          中寫了好幾份自白書，是否因檢察官不滿意而要求被告不斷重寫，是不是
          有必要傳訊當時看守所的監獄士作證等語，經本院查閱被告之偵訊筆錄，
          於八十八年七月二十七日下午七時、九時所為之偵訊筆錄，被告仍堅持供
          稱係與共犯共同行兇，惟於八十八年七月二十八日凌晨二時之偵訊筆錄，
          除於首句供稱以前所述之內容係實在外，竟改變供詞，供稱係因討厭其他
          共同被告始誣告他人，實係由其一人行兇等語，惟該次訊問檢察官並未諭
          知得拒絕夜間訊問、選任辯護人之權利，亦未選任辯護人到場，且偵訊筆
          錄係由軍事檢察官自行製作，有偵訊筆錄在卷可參，是被告所為係由其一
          人著手殺害死者之自白，似亦可議。
    （五）雖共同被告均於八十八年七月二十二日凌晨零時三十分許提出不在場證明
          ，惟經證人乙○○於本院中供稱該營區對於出入之管理並不嚴謹，其等於
          夜間得自後勤工廠外小道偷溜出來（見本院九十一年七月三十日訊問筆錄
          ），經指認照片，證人乙○○所稱出入營區之地點核與被告於警訊中所供
          於八十八年七月二十二日凌晨三時許搭載共犯之地點相同，依前揭不起訴
          處分書所指死者死亡時間為八十八年七月二十二日凌晨零時三十分許已有
          不符，則本案是否有共犯參與，應有可議。
    （六）警訊中曾查獲沾有血蹟之白手套扣案，經被告供稱為共犯所使用，與其部
          隊保養廠所使用的雷同（見前揭偵查卷警訊筆錄），並有該手套之照片在
          卷可參，惟於執行卷中並未見該證物扣案，於國防部高等軍事法院九十年
          法仁判字第七六號判決中敘明該扣案之手套「已丟棄，尚無法證明確已滅
          失」，則該扣案之證物似亦應予詳酌。
    （七）證人即本案承辦警員丁○○到庭證稱其係於沾滿血跡之車輛中查獲共犯，
          依據陳屍現場之狀況判斷，其可確定不是一個人可以做此案件，因依被告
          與死者之身材相比，被告無法搬運屍體，經檢察官相驗後，其依據傷口之
          位置，認死者被打後曾被抓到小水門再搬運至大水閘門處棄置，中間是被
          搬運而非拖行，因依據現場之血跡及無拖行痕跡判斷，本案應有共犯等語
          （見本院九十一年七月二十九日訊問筆錄），而共同被告之衣物經送鑑定
          雖均無死者之血跡反應，惟經證人丁○○證稱，其原要求至共同被告居處
          尋找當時所穿之衣物送驗血跡反應，惟軍事檢察官稱叫他們送來就好，結
          果送來的衣服與被告所述行兇當天所穿之衣服都不一樣（見前揭訊問筆錄
          ），則前揭鑑定之樣本自有可議。共犯為警查獲時所在之車輛右側車門有
          一明顯之血手印，則如前揭判決所載係由被告一人犯案，則其殺人後右前
          座應無他人乘坐，該枚血指印係由何人所留，亦有可疑。
    （八）被告於警訊中曾供稱其曾與共犯約定誰承認誰就要頂罪，被告雖於八十八
          年七月二十八日凌晨二時之偵訊中翻供稱本案係由其一人行兇，惟其所述
          著手殺死被害人之時間與前述經鑑定死者死亡之時間並不相符，共犯亦坦
          承曾於八十八年七月二十二日凌晨曾接獲被告之電話，則本案被告向死者
          借款而盜領提款卡金額是否有共犯參與及於八十八年七月二十二日凌晨四
          時三十分許死者係由何人所殺，似有再予詳查之必要，此部分應由檢察官
          另行依法偵辦，附此敘明。
據上論斷，應依刑事訴訟法第三百零三條第五款、第三百零七條判決如主文。
中      華      民      國      九十一      年    八    月    二十七    日
                                     臺灣臺北地方法院刑事第九庭
                                         法  官  沈君玲
右正本證明與原本無異。
如不服本判決，應於判決送達後十日內向本院提出上訴狀。
                                         書記官  蔡梅蓮
中      華      民      國      九十一      年    八    月    二十八    日
